【裁判字號】    96,易,2880
【裁判日期】    970530
【裁判案由】    詐欺
【裁判全文】
臺灣臺北地方法院刑事判決              96年度易字第2880號
    公  訴  人  臺灣臺北地方法院檢察署檢察官
    被      告  丙○○
                        6樓之.
                        樓
                辛○
                        段99.
    上  1   人
    選任辯護人  楊宗翰律師
                薛欽峰律師
上開被告等因詐欺案件，經檢察官提起公訴（九十六年度偵緝字
第二一七三號、九十六年度偵字第二一三六○號），本院判決如
下：
    主  文
丙○○共同意圖為自己不法之所有，以詐術使人將本人之物交付
，處有期徒刑月，如易科罰金，以新臺幣壹仟元折算壹日，減
為有期徒刑壹月又拾伍日，如易科罰金，以新臺幣壹仟元折算壹
日。
辛○共同意圖為自己不法之所有，以詐術使人將本人之物交付，
處有期徒刑肆月，如易科罰金，以新臺幣壹仟元折算壹日，減為
有期徒刑貳月，如易科罰金，以新臺幣壹仟元折算壹日。
    事  實
一、丙○○為臺灣高加亞洲能源有限公司（設臺北市○○○路五
    八號九樓之一，下稱高加亞洲公司）之登記負責人，辛○則
    為高加亞洲公司之實際負責人，二人共同基於為自己不法所
    有之犯意聯絡及行為分擔，丙○○即於九十五年六月二十九
    日前往國泰世華銀行復興分行開立帳戶（帳號為00000
    0000000000號）供辛○使用，再經由不知情之真
    實姓名年籍不詳自稱「KELLY 周」之業務員虛構高加亞洲公
    司將代為購買能源基金（起訴書誤繕為代為購買香港巨濤石
    油天然氣公司IPO 股票）為由遊說丁○○投資，使丁○○陷
    於錯誤而於九十五年八月七日將新臺幣（下同）十萬元匯入
    高加亞洲公司上開帳戶內。
二、案經臺北市政府警察局松山分局報請臺灣臺北地方法院檢察
    署檢察官偵查起訴。
    理  由
一、訊據被告丙○○固坦稱其為高加亞洲公司之登記負責人，並
    在高加亞洲公司負責電腦維修，且曾前往國泰世華銀行復興
    分行開立帳戶供辛○使用，而證人丁○○經由高加亞洲公司
    業務員「KELLY 周」遊說而匯款十萬元進入上開帳戶以購買
    能源基金等情，訊據被告辛○固坦稱被告丙○○為高加亞洲
    公司登記負責人，被告丙○○並曾前往國泰世華銀行復興分
    行開立帳戶，且證人丁○○經由高加亞洲公司業務員「
    KELLY 周」遊說而匯款十萬元進入上開帳戶以購買能源基金
    等情，惟被告丙○○、辛○均矢口否認有何詐欺犯行，被告
    丙○○並辯稱：伊僅為掛名負責人，對於公司運作均不知情
    云云；被告辛○則辯稱：伊並非高加亞洲公司之實際負責人
    ，實際處理高加亞洲公司運作之人為丙○○，伊僅為金主，
    並未參與高加亞洲公司之經營云云。經查：
  (一)證據能力部分：
    被告丙○○、辛○對於以下本院作為判斷依據之各項證據資
    料，均同意或不爭執其證據能力，本院審酌該等言詞供述及
    書面作成時之情況認為適當，均無不宜作為證據之情事，依
    刑事訴訟法第一百五十九條之五規定，均得作為證據。
  (二)實體認定部分：
  (1)本案被告丙○○為高加亞洲公司之登記負責人，並曾於九十
    五年六月二十九日前往國泰世華銀行復興分行開立帳戶（帳
    號為000000000000000號）供高加亞洲公司
    使用，另證人丁○○經由真實姓名年籍不詳自稱「KELLY 周
    」之業務員遊說而於九十五年八月七日將十萬元匯入上開帳
    戶以投資基金，且證人丁○○迄今並未取回上開十萬元等情
    ，為被告丙○○、辛○所承認，核與證人丁○○證述情節相
    符，並有匯款單、被告辛○提出證人丁○○投資基金十萬元
    之憑證、申購委託書在卷可參，自堪信上開事實為真實。
  (2)證人乙○○於本院審理中結證稱：伊經由友人己○○處得知
    從事股票、基金投資之高加亞洲公司，剛開始時，伊並不知
    道公司負責人為何，後來看到高加亞洲公司內有些文件是由
    辛○核章，且伊前往高加亞洲公司時都有看到辛○在該處來
    來去去，也曾經看過丙○○，丙○○好像是在負責一些公司
    瑣碎事務等語（見本院卷第二一六頁至第二一九頁）；證人
    己○○於本院審理中到庭結證稱：伊在二年前曾先在香港商
    高加控股公司駐臺辦事處任職，因又成立高加亞洲公司，伊
    即在高加亞洲公司任職，職稱為經理，而公司沒什麼員工，
    只有蔡淑貞、周琳凌、甲○○等人會經常去公司，另丙○○
    係在伊去上開公司任職前就已在上開公司內幫辛○處理事務
    ，丙○○幾乎每天都會到高加亞洲公司內，但丙○○有無負
    責推銷或投資，伊並不清楚。高加亞洲公司一開始是作投資
    組合式基金之業務，即由公司將客戶投資之款項以公司名義
    投資基金，再發憑證給客戶，另將投資賺得之款項當作利息
    支付給客戶，而相關基金業務資料均係由辛○交給伊及其他
    人拿去介紹給客戶，高加亞洲公司內也是由辛○決定基金之
    操作，且伊業務內之股票、基金等例如誰要匯款多少錢投資
    什麼項目之事務均係向辛○報告等語，至於高加亞洲公司是
    否確有投資基金，伊並不清楚等語（見本院卷第二一九頁至
    第二二五頁）；證人戊○○於本院審理中到庭結證稱：伊有
    在復興北路辦公室上班，但不知道為何公司，當時係由丙○○及一個外國人應徵伊擔任處理雜務之助理，公司實際負責
    人為辛○，但公司有什麼大小事，伊都會向一直在公司之己○○報告，另外丙○○在公司有辦公室，且丙○○每天都會
    來上班，辛○也有自己的辦公室，一週大約來三、四次，時
    間不固定等語（見本院卷第二二五頁、第二二六頁），由證
    人乙○○、己○○及戊○○所述上開高加亞洲公司經營狀況
    以觀，被告辛○確為高加亞洲公司之實際負責人，甚為明確
    ，而被告丙○○曾前往銀行開立帳戶供高加亞洲公司使用，
    亦如前述，被告丙○○就高加亞洲公司之經營狀況應知之甚
    詳，另被告辛○、丙○○於偵查及本院審理期間均未提出任
    何證據資料顯示高加亞洲公司確曾代證人丁○○投資基金，
    本案被告辛○、丙○○就本案對證人丁○○以佯稱代為投資
    基金之方式施用詐術而詐得財物之犯行有犯意聯絡及行為分
    擔，堪以認定。被告辛○、丙○○上開所辯，均屬事後卸責
    之詞，難以憑採。
二、核被告辛○、丙○○所為，係犯刑法第三百三十九條第一項
    之詐欺取財罪。被告辛○、丙○○就上開犯行有犯意聯絡及
    行為分擔，均為共同正犯。又被告辛○、丙○○利用不知情
    之業務人員對證人丁○○施用詐術，為間接正犯。爰審酌被
    告辛○、丙○○於本院審理中均矢口否認犯行，犯後態度均
    不佳，而被告辛○為高加亞洲公司實際負責人，負責提出相
    關投資資料供高加亞洲公司業務員對外招攬投資，惡性較為
    重大，另參以被告辛○、丙○○之犯罪手段、動機、目的及
    對於證人丁○○所生危害狀況等情狀，分別量處如主文所示
    之刑，並諭知易科罰金之折算標準。
三、另本案被告辛○、丙○○犯罪時間在九十六年四月二十四日
    之前，亦無其他不合中華民國九十六年罪犯減刑條例所定不
    得減刑之情形，爰依中華民國九十六年罪犯減刑條例第二條
    第一項第三款、第七條、第九條併與宣告減刑及易科罰金折
    算標準如主文所示。
四、公訴意旨另以：被告丙○○、辛○共同利用不知情之業務員
    「王先生」、己○○而對外佯稱香港巨濤石油天然氣有限公
    司訂於95年9 月21日掛牌上市○○○○○道可拿到該公司之
    IPO 股票以慫恿客戶投資香港股市為由，使庚○○、甲○○
    等投資人因而陷於錯誤，分於九十五年九月十九日、同年月
    二十日匯款二十五萬二千元、八萬四千元至上開高加亞洲公
    司帳戶，因認被告丙○○、辛○就上開部分涉犯詐欺取財罪
    。訊據被告辛○堅決否認就上開部分有詐欺犯行，並辯稱：
    因為伊於九十五年九月二十日遭丙○○等人綁架，且銀行帳
    戶款項亦遭丙○○等人提領以致無法代投資人購買香港巨濤
    石油天然氣公司IPO 股票等語。經查：證人己○○於本院審
    理中到庭結證稱：九十五年九月十九日，伊返家後接到張民
    瑋來電說辛○要回香港，伊基於保護客戶的立場即通知同事
    陳文忠一起去龍江路那邊瞭解狀況，但在那邊並未看到辛○
    ，伊乃跟丙○○、張民瑋、陳文忠在該處商量如何處理，伊
    與前開同事及依丙○○告知之辛○地址找到辛○，並向辛○
    表示希望由辛○出面協商解決事宜，丙○○之友人就開車載
    辛○前往蘆洲，大家就一起在蘆洲協調如何處理投資人債務
    之問題，但卻沒有結果，過程中丙○○之友人手段比較激烈
    ，造成辛○受傷。在債務協商期間，伊有看到辛○將高加亞
    洲公司之存摺交給丙○○，伊於九十五年九月二十日就離開
    蘆洲，但後來辛○回來後發現帳戶錢提出不出來，甲○○去
    銀行詢問，才知道這些錢已經被人用提款卡提出，伊才認為
    是丙○○自高加亞洲公司帳戶提走五十幾萬元等語；被告丙○○於本院審理中亦陳稱：伊在九十五年九月二十四日去變
    更帳戶印鑑時，帳戶存摺、印鑑、提款卡都在伊保管中，因
    為龍江路辦公室需要支出，伊即提款十萬元給張民瑋，另外
    因伊一時貪心又沒領到薪水即將約二、三十萬元拿走等語（
    見本院卷第二二五頁），另參以高加亞洲公司上開帳戶之存
    款對帳單資料（見臺灣臺北地方法院檢察署九十六年度偵字
    第一二○七四號卷第一七之一頁至第一七之四頁）及國泰世
    華銀行復興分行於九十七年四月二十四日所發國世復興字第
    ○九七○○○○○九五號函覆資料，亦顯示證人庚○○、甲○○所匯入之款項，係於九十五年九月二十一日起始經人陸
    續提領，迄至九十五年九月二十六日經通報為警示戶前，上
    開帳戶僅餘二十四萬三千零十三元等情，核與被告辛○所述
    因高加亞洲公司帳戶款項遭被告丙○○提走而無法購買香港
    巨濤石油天然氣公司IPO 股票情節，尚與實情相符，而參諸
    檢察官提出之其他證據資料並無法證明被告辛○、丙○○就
    此部分有何施用詐術之行為，此部分既不能證明被告辛○、
    丙○○犯罪，然因公訴人認被告辛○、丙○○所涉此部分罪
    嫌倘成立犯罪，與本院前揭論罪科刑部分有實質一罪關係，
    是爰就上開部分不另為無罪之諭知。
據上論斷，應依刑事訴訟法第二百九十九條第一項前段，刑法第
二十八條、第三百三十九條第一項、第四十一條第一項前段，刑
法施行法第一條之一，中華民國九十六年罪犯減刑條例第二條第
一項第三款、第七條、第九條，判決如主文。
本案經檢察官鄧巧羚到庭執行職務
中    華    民    國    97    年    5     月    30    日
                        臺灣臺北地方法院刑事第八庭
                            審判長法  官   陳德民
                                  法  官   孫曉青
                                  法  官   唐于智
上正本證明與原本無異。
如不服本判決，應於判決送達後10日內，向本院提出上訴狀。
                                  書記官   陳家欣
中    華    民    國    97    年    5     月    30    日
附錄本案論罪法條
刑法第339條第1項
意圖為自己或第三人不法之所有，以詐術使人將本人或第三人之
物交付者，處5 年以下有期徒刑、拘役或科或併科1 千元以下罰
金。


司法院資訊處製作；財團法人民間司法改革基金會備份。
